【裁判字號】    97,交上訴,184
【裁判日期】    971202
【裁判案由】    過失致死
【裁判全文】
臺灣高等法院刑事判決               97年度交上訴字第184號
  上  訴  人  臺灣士林地方法院檢察署檢察官
  被      告  乙○○
                      號
上列上訴人因被告過失致死案件，不服臺灣士林地方法院96年度
交訴字第71號，中華民國97年 9月30日第一審判決（起訴案號：
臺灣士林地方法院檢察署96年度偵字第4477號），提起上訴，本
院判決如下：
    主  文
上訴駁回。
    理  由
一、依刑事訴訟法第350條、第361條、第362條、第367條規定，
    不服地方法院之第一審判決而上訴者，須提出上訴書狀，並
    應敘述具體理由，此為上訴必備之程式；其所提出之書狀未
    敘述上訴理由，或僅曾以言詞陳述上訴理由者，均應於上訴
    期間屆滿後二十日內補提理由書於第一審法院。第一審法院
    經形式審查，認逾期未補提上訴理由者，應定期間先命補正
    ；逾期未補正者，為上訴不合法律上之程式，應以裁定駁回
    。倘已提出上訴理由，但所提非屬具體理由者，則由第二審
    法院以上訴不合法律上之程式，判決駁回。而所謂具體理由
    ，必係依據卷內既有訴訟資料或提出新事證，指摘或表明第
    一審判決有何採證認事、用法或量刑等足以影響判決本旨之
    不當或違法，而構成應予撤銷之具體事由，始克當之（例如
    ：依憑證據法則具體指出所採證據何以不具證據能力，或依
    憑卷證資料，明確指出所為證據證明力之判斷如何違背經驗
    、論理法則）；倘僅泛言原判決認定事實錯誤、違背法令、
    量刑失之過重或輕縱，而未依上揭意旨指出具體事由，或形
    式上雖已指出具體事由，然該事由縱使屬實，亦不足以認為
    原判決有何不當或違法者，皆難謂係具體理由（參照最高法
    院97年台上字第892號判決意旨）。又所謂上訴書狀應敘述
    具體理由，係指上訴書狀本身應敘述上訴理由，無得引用或
    檢附其他文書代替之規定，如檢察官提起上訴，僅引用告訴
    人之請求意旨，而未具體指摘原判決如何違背法令及該書狀
    內容如何尚非顯無理由，難謂該上訴書狀已為具體理由。
二、查本件原判決以被告乙○○領有職業小客車駕駛執照，為財
    團法人伊甸社會福利基金會（下稱伊甸基金會）僱用之司機
    ，平日以駕駛營業小客車搭載殘障人士為業，為從事業務之
    人。於民國（下同）96年3月16日下午1時38分許，駕駛車牌
    號碼為3D-135號營業用小客車，沿臺北市○○區○○路由東
    往西方向行駛，至位於知行路上關渡宮停車場出入口前，欲
    迴車沿知行路由西往東繼續行駛，本應注意汽車迴車前，應
    暫停並顯示左轉燈光或手勢，看清無來往車輛，並注意行人
    通過，始得迴轉，而依當時天候晴、日間自然光線、柏油路
    面乾燥無缺陷，道路視距良好無障礙物等情，並無不能注意
    之情事，竟疏未注意車前狀況，貿然迴車，致其所駕駛之上
    開營業小客車左側車身與適沿知行路由東往西方向、由陳彥
    綸騎乘之車號638- BAA號重型機車發生撞擊，致陳彥綸倒地
    因而受有蜘蛛網膜下腔出血、顱骨骨折、中樞衰竭等傷害，
    經送醫急救後，仍於同年月20日下午12時24分許，因傷重不
    治死亡。員警於本件車禍後據報趕赴現場處理時，乙○○於
    其犯罪被發覺前向到場之員警自首接受裁判等情，此據被告
    供承不諱在卷，並有道路交通事故現場圖、道路交通事故調
    查報告表、現場與車損照片、被告乙○○酒精測定紀錄表、
    臺北市車輛行車事故鑑定委員會96年 5月17日函文所附之鑑
    定意見書、馬偕紀念醫院96年 3月22日診斷證明書、臺灣士
    林地方法院檢察署相驗屍體證明書、驗斷書及臺北市交通局
    97年4月11日北市交五字第09731130900號函文及所附之臺北
    市車輛行車事故鑑定覆議委員會鑑定覆議意見書各乙份在卷
    可佐，而以被告上開犯行，事證明確，所為係犯刑法第276
    條第2項之業務過失致人於死罪，並以被告於肇事後，未被
    有偵查權之公務員或機關發覺其為犯嫌前，留在事故現場等
    待警員前來，並向承辦員警坦承為駕駛人接受裁判，符合刑
    法第62條自首要件，依法予以減刑，並審酌被告之素行、為
    職業小客車駕駛，因其業務上之過失，致被害人陳彥綸死亡
    ，而肇事後坦承犯行，犯後態度尚稱良好，然未能與被害人
    家屬達成民事和解或賠償其損失，暨其犯罪手段、目的及其
    智識程度等一切情狀，量處有期徒刑十月，並以其犯罪時間
    係在96年4月24日以前，依中華民國九十六年罪犯減刑條例
    規定，減其宣告刑二分之一，並諭知易科罰金之折算標準。
    檢察官依告訴人甲○○請求，提起本件上訴，形式上雖提出
    書狀敘述上訴理由，略以：被告犯後態度不佳，且至今均未
    與告訴人達成和解，又參以被害人家屬含辛茹苦將被害人扶
    養長大，至今仍無法接受愛子死去之事實，應量處較重之刑
    ，且不得易科罰金云云，以此上訴理由，並未具體指摘原判
    決認事用法究有何不當或違法之處，僅係就屬法院得依職權
    自由裁量之量刑輕重為指摘，且檢察官所指上訴理由於原審
    法院為量刑時均已予審酌，自非屬得上訴第二審之具體理由
    。依上揭說明，本件上訴未敘述具體理由，其上訴自屬不合
    法律上之程式，應予判決駁回，並不經言詞辯論為之。
三、據上論斷，應依刑事訴訟法第三百六十七條前段、第三百七
    十二條，判決如主文。
中    華    民    國    97    年    12    月    2     日
                  刑事第五庭    審判長法  官  吳  敦
                                      法  官  陳春秋
                                      法  官  張傳栗
以上正本證明與原本無異。
如不服本判決，應於收受送達後10日內向本院提出上訴書狀，其
未敘述上訴之理由者並得於提起上訴後10日內向本院補提理由書
（均須按他造當事人之人數附繕本）「切勿逕送上級法院」。
                                      書記官  李佩真
中    華    民    國    97    年    12    月    2     日


司法院資訊處製作；財團法人民間司法改革基金會備份。
